臺灣士林地方法院民事判決　九十一年度簡上字第一五四號
　　上　訴　人　甲○○
　　被　上訴人　乙○○
右當事人間侵權行為損害賠償事件，上訴人對於中華民國九十一年七月二十三日本院
內湖簡易庭九十一年度湖簡字第三六七號第一審判決提起上訴，本院判決如左：
    主  文
上訴駁回。
第二審訴訟費用由上訴人負擔。
    事  實
甲、上訴人方面：
  一、聲明：
  （一）、原判決廢棄。
  （二）、被上訴人應給付上訴人新台幣（下同）十七萬元，自支付命令送達翌日起
          至清償日止，按年息百分之五計算之利息。
  二、陳述：除與原審宣示判決筆錄所載者相同茲予引用外，補稱：
  （一）、上訴人於民國（下同）九十年十月三十日凌晨向被上訴人借用其所有車牌
  　　　　ＤＨ－４１６７號小客車，因故發生車禍，造成上訴人輕微腦震盪。被上
  　　　　訴人於上訴人意識不清之情況下，向上訴人詐稱車輛價值三十五萬元，要
  　　　　求上訴人賠償三十五萬元，並須負責修復車輛，及支付修復期間之交通費
　　　　　。上訴人因認被上訴人不會欺騙友人，即請友人于心怡匯款三十五萬元予
          被上訴人。上訴人於回復神智後，詢知裕隆一千三百ＣＣ四年份車種僅值
          十八萬元，且上訴人亦無須負擔車輛維修及交通費用。被上訴人就上訴人
          多償還之十七萬元，係屬不當得利，被上訴人應返還上訴人十七萬元。惟
          經上訴人催討，被上訴人皆避不見面並拒絕接聽電話，上訴人發函催告被
          上訴人返還，被上訴人卻稱此賠償係買賣。
  （二）、上訴人係受被上訴人詐欺而溢付十七萬元，兩造間並無契約關係存在。退
          萬步言，縱認上訴人係基於和解契約給付十七萬元，亦係受詐欺而為給付
          ，上訴人依民法第九十二條之規定，爰以上訴狀之送達向被上訴人為撤銷
          十七萬元之和解意思表示。上訴人自得依不當得利之規定，請求被上訴人
          返還十七萬元。
  三、證據：除援用原審之立證方法外，並提出存證信函影本一紙為證。
乙、被上訴人方面：
  一、聲明：駁回上訴。
  二、陳述：除與原審宣示判決筆錄所載者相同茲予引用外，補稱：
  （一）、系爭車輛當時價值二十八萬元以上，車內財物、改裝費用及交通費總計十
          萬元以上，被上訴人所受損害超過三十八萬元以上。
  （二）、係上訴人主動提出願賠償三十五萬元，被上訴人並未向上訴人詐欺。
  （三）、被上訴人係基於和解協議受領上訴人之賠償，非無法律上原因，不構成不
          當得利。上訴人無法證明被上訴人使用詐術之事實，不得援引民法第九十
          二條撤銷和解契約。
  三、證據：援用原審之立證方法。
    理  由
一、上訴人起訴主張：上訴人於九十年十月三十日向被上訴人借用車輛，因發生車禍
    ，造成上訴人輕微腦震盪。被上訴人於上訴人意識不清之情況下，向上訴人詐稱
    車輛價值三十五萬元，要求上訴人賠償三十五萬元，並須負責修復車輛，及支付
    修復期間之交通費。上訴人因認被上訴人不會欺騙友人，即請友人于心怡匯款三
    十五萬元予被上訴人。上訴人嗣後詢知裕隆一千三百ＣＣ四年份車種僅值十八萬
    元，且上訴人亦無須負擔車輛維修及交通費用，被上訴人應返還上訴人溢付之十
    七萬元。惟迭經上訴人催討，被上訴人均置之不理。又縱認兩造已成立和解，爰
    以上訴狀之送達向被上訴人為撤銷兩造和解契約之意思表示。為此本於不當得利
    之法律關係，求為判決命被上訴人給付上訴人十七萬元，及自支付命令送達翌日
    起至清償日止，按年息百分之五計算之利息等語。被上訴人則以：係上訴人主動
    提出願賠償三十五萬元，而系爭車輛當時價值，加上車內財物、改裝費用及交通
    費用等總計三十八萬元以上，被上訴人並未向上訴人詐欺等語置辯。
二、按和解為當事人約定互相讓步，以終止爭執或防止爭執發生之契約，只要當事人
    意思表示一致，契約即為成立。上訴人自承於事故後同意賠償被上訴人損失三十
    五萬元，兩造自已成立和解契約。又所謂不當得利，係以當事人無法律上原因而
    受利益，致他方受損害者，為其成立要件。如當事人之受利益有其法律上之原因
    者，不生不當得利之問題。本件兩造既已成立和解契約，被上訴人受領給付有法
    律上之原因，自非不當得利。
三、次按「被詐欺而為意思表示者，依民法第九十二條第一項之規定，表意人固得撤
    銷其意思表示，惟主張被詐欺而為表示之當事人，應就此項事實負舉證之責任。
    」最高法院著有四十四年年台上字第七五號判例可資參照。又民事法上所謂詐欺
    云者，係謂欲相對人陷於錯誤，故意示以不實之事，令其因錯誤而為意思之表示
    。本件被上訴人既主張係受上訴人詐欺而為賠償，自應就此項被詐欺而同意賠償
    之事實負舉證之責任。經查，被上訴人主張上訴人曾告知車輛價值為三十五萬元
    乙節，已為被上訴人所否認。況中古車輛之交易價格，須視車輛配備、使用里程
    、年數及維修保養情形等車況而定，且最後衡取決於交易雙方主觀上自由之意思
    與判斷，祗須雙方互相表示同意，即可成交。是本件縱認被上訴人確曾告知上訴
    人車輛價值為三十五萬元，超出同年度同型車輛之行情價十八萬元，亦係出於被
    上訴人之主觀判斷，並不能執此遽指被上訴人明知車輛僅值十八萬元，因欲使上
    訴人陷於錯誤而故意告以不實之三十五萬元。上訴人既未能舉證證明被上訴人有
    何欲使上訴人陷於錯誤，故意示以不實價格之情事，其援引民法第九十二條之規
    定，以上訴狀之送達向被上訴人為撤銷和解契約意思表示，自不生撤銷之效力。
四、從而，上訴人本於不當得利之法律關係，訴請被上訴人給付上訴人十七萬元，及
    自支付命令送達翌日起至清償日止，按年息百分之五計算之利息，為無理由，應
    予駁回。原審為上訴人敗訴之判決，核無違誤，上訴意旨指摘原判決不當，求予
    廢棄改判，為無理由，應駁回其上訴。
五、本件判決基礎已臻明確，兩造其餘之攻擊防禦方法及訴訟資料經本院斟酌後，核
    與判決不生影響，無一一論述之必要，併予敘明。
據上論結，本件上訴為無理由，依民事訴訟法第四百三十六條之一第三項、第四百四
十九條第一項、第七十八條、第四百六十三條，判決如主文。
中　　　華　　　民　　　國　　九十一　　年　　十一　　月　　　二十　　　日
                            臺灣士林地方法院民事第一庭
~B審判長法官　俞慧君
~B法　　　官　洪舜帆
~B法　　　官　楊智勝
右為正本係照原本作成。
本判決不得上訴。
中　　　華　　　民　　　國　　九十一　　年　　 十一　　 月　　 二十一　 日
~B法院書記官　陳香君
